臺灣臺中地方法院刑事判決
111年度金訴字第1164號
公  訴  人  臺灣臺中地方檢察署檢察官
被      告  連儷芳


上列被告因洗錢防制法等案件，經檢察官提起公訴（111年度偵
字第17638號、111年度偵字第22933號），本院判決如下：
    主    文
連儷芳幫助犯洗錢防制法第十四條第一項之一般洗錢罪，處有期
徒刑肆月，併科罰金新臺幣伍仟元，罰金如易服勞役，以新臺幣
壹仟元折算壹日。
    犯罪事實
一、連儷芳可預見一般取得他人金融帳戶資料之行徑，常與財產
    犯罪所需有密切之關聯，極可能遭犯罪集團持以做為人頭帳
    戶，供為被害人匯入詐騙款項之用，犯罪人士藉此收取贓款
    ，並掩飾隱匿犯罪所得之不法利益，避免有偵查犯罪權限之
    執法人員循線查緝，遂行詐欺取財之犯罪計畫，竟基於幫助
    洗錢及幫助他人詐欺取財之不確定故意，於民國110年10月9
    日晚間11時59分許，先將其所申設元大商業銀行帳號000-00
    000000000000號帳戶(下稱元大銀行帳戶)之提款卡密碼，依
    照詐欺集團成員之指示更改為115588號後，以統一超商交貨
    便寄送方式，寄送予詐欺集團所指定收件人「溫靜惠」收受
    ，再由該收件人轉交予詐欺集團，容任詐騙集團成員持之遂
    行詐欺取財犯罪使用。嗣詐欺集團成員取上揭被告元大銀行
    帳戶提款卡後，旋即意圖為自己不法之所有，基於詐欺取財
    及洗錢之犯意聯絡，分別於附表所示時間，以附表所示詐術
    ，致附表所示之人陷於錯誤，而分別將附表所示之款項匯入
    被告上開元大銀行帳戶內，旋遭詐騙集團車手提領一空，而
    隱匿、掩飾犯罪所得之去向。嗣附表所示之人覺察遭騙，報
    警處理始循線查獲。
二、案經宮學新、曾嘉玲、陳沁妤訴由臺中市政府警察局第五分
    局、曹秋香訴由雲林縣警察局臺西分局報告臺灣臺中地方檢
    察署檢察官偵查起訴。
    理    由
壹、程序部分：
一、按被告以外之人於審判外之陳述雖不符刑事訴訟法第159 條
    之1 至之4 等4 條之規定，而經當事人於審判程序同意作為
    證據，法院審酌該言詞陳述或書面陳述作成時之情況，認為
    適當者，亦得為證據；當事人、代理人或辯護人於法院調查
    證據時，知有刑事訴訟法第159 條第1 項不得為證據之情形
    ，而未於言詞辯論終結前聲明異議者，視為有前項之同意，
    同法第159條之5定有明文。本案判決下列所引用被告連儷芳
    以外之人於審判外之陳述，屬傳聞證據，惟被告於本院準備
    程序表示同意作為證據（參本院卷第32頁），本院審認上開
    證據作成時之情況，應無違法取證或不當情事，與本案待證
    事實間復具有相當之關聯性，以之作為證據應屬適當，依刑
    事訴訟法第159條之5規定，自有證據能力。
二、本案判決以下引用之非供述證據，並無刑事訴訟法第159條
    第 1項規定傳聞法則之適用，經本院審理時依法踐行調查證
    據程序，與本案待證事實具有自然之關聯性，且無證據證明
    係公務員違法取得之物，依法自得作為證據。
貳、實體部分：
一、訊據被告固坦承確有申設上開元大銀行帳戶，並將上開帳戶
    之提款卡，依對方指示更改為115588後，以統一超商交貨變
    之方式，寄送予對方指定之收件人等節，然矢口否認有何幫
    助詐欺及幫助洗錢之犯行，辯稱：伊是要找家庭代工，對方
    表示有補助，要伊出示帳戶去申請，對方有說會還給伊，伊
    當時也有懷疑，但因為沒有工作，且患有癲癇找不到工作，
    因此還是把帳戶交出去了云云。惟查：
(一)被告將上開帳戶提款卡密碼更改為115588後，將提款卡寄送
    予他人使用，嗣有告訴人宮學新、曾嘉玲、陳沁妤、曹秋香
    於附表所示時間、將附表所示款項匯入被告所有元大銀行帳
    戶等節，業據被告自承在卷（參本院卷第30頁），核與證人
    即告訴人宮學新、曾嘉玲、陳沁妤、曹秋香證述相符（參偵
    22933卷第31至33、49至50、62至65頁，偵17638卷第47至52
    頁），並有被告與詐欺集團成員LINE對話紀錄、臺北市政府
    警察局士林分局蘭雅派出所陳報單、臺北市政府警察局士林
    分局蘭雅派出所受理各類案件紀錄表、内政部警政署反詐騙
    諮詢專線紀錄表、臺北市政府警察局士林分局籣雅派出所受
    理詐騙帳戶通報警示簡便格式表、匯款交易明細、臺北市政
    府警察局士林分局蘭雅派出所受（處）理案件證明單、元大
    商業銀行股份有限公司111 年2 月16日元銀字第1110002452
    號函- 開戶申辦人基本資料及歷史交易明細、玉山銀行匯款
    交易明細2 張、新竹市警察局第一分局湳雅派出所受理各類
    案件紀錄表、新竹市警察局第一分局湳雅派出所受（處）理
    案件證明單、新竹市警察局第一分局湳雅派出所受理詐騙帳
    戶通報警示簡便格式表、新竹市警察局第一分局湳雅派出所
    陳報單、匯款明細、南投縣政府警察局信義分局久美派出所
    受理詐騙帳戶通報警示簡便格式表、金融機聯防機制通報單
    、南投縣政府警察局信義分局久美派出所受理各類案件紀錄
    表、南投縣政府警察局信義分局久美派出所受(處)理案件證
    明單、新北市政府警察局蘆洲分局蘆洲派出所受(處)理案件
    證明單、新北市政府警察局蘆洲分局箴洲派出所受理各類案
    件紀錄表、新北市政府警察局蘆洲分局蘆洲派出所受理詐騙
    帳戶通報警示簡便格式表等在卷可稽（參偵17638卷第23至2
    4、41至43、53至65、69、73至78頁，偵22933卷第27至30、
    36至61、67至74頁），是詐欺集團之不詳成員確有利用被告
    所有之上開帳戶，遂行詐欺取財既遂之事實，堪予認定。
(二)按金融帳戶為個人之理財工具，而政府開放金融業申請設立
    後，金融機構大量增加，一般民眾皆可以存入最低開戶金額
    之方式自由申請開設金融帳戶，並無任何特殊之限制，因此
    一般人申請存款帳戶極為容易而便利，且得同時在不同金融
    機構申請多數存款帳戶使用，並無使用他人帳戶之必要，此
    為一般日常生活所熟知之常識，故除非充作犯罪使用，並藉
    此躲避警方追緝，一般正常使用之存款帳戶，並無向他人租
    用或購買帳戶存摺及提款卡之必要。何況，金融存款帳戶攸
    關存戶個人財產權益之保障，專屬性甚高，衡諸常理，若非
    與本人有密切關係，不可能提供個人帳戶供他人使用，縱有
    交付個人帳戶予他人使用之特殊情形，亦必會先行瞭解他人
    使用帳戶之目的始行提供，參以坊間報章雜誌及其他新聞媒
    體，對於以簡訊通知中獎、刮刮樂、假中獎真詐財或其他類
    似之不法犯罪集團，經常利用大量收購之他人存款帳戶，以
    隱匿其等詐欺取財犯罪之不法行徑，規避執法人員之查緝，
    並掩飾、確保因自己犯罪所得之財物，類此在社會上層出不
    窮之案件，亦多所報導及再三披露，是避免此等專屬性甚高
    之物品被不明人士利用為與財產有關之犯罪工具，亦應為一
    般生活認知所應有之認識，被告係智力成熟之成年人，應可
    預見將自身金融帳戶交付他人使用之工作內容存有非法之疑
    慮，且被告亦自承伊於寄出帳戶前也有懷疑等語（參本院卷
    30頁），被告應可預見將其帳戶交付後，可能遭不法使用，
    被告主觀上具有縱使該他人於取得上開帳戶資料後，自行或
    轉交他人持以實施犯罪，作為向被害人施以詐欺取財犯行供
    匯款之用，並藉此方式產生遮斷金流之效果，亦不違背其本
    意之不確定故意至明。
(三)被告雖以前詞置辯，然被告亦於本院審理時自承：伊交付前
    也有懷疑等語，業如前述，且被告與詐欺集團成員之對話紀
    錄中，被告亦曾提及「不好意思因為現在騙子太多了」等語
    ，有LINE對話紀錄可佐（參偵22933卷第25頁），均足見被
    告於交付帳戶前即已預見對方可能將帳戶作不法使用。又被
    告將帳戶交付後，若對方拿其帳戶作詐欺使用，被告亦無法
    為任何防止之舉措，且對此後果並非無法預見，卻在無任何
    可確保上開帳戶不淪為詐欺取財犯罪所用之情況下，仍寄交
    提款卡，自可彰顯其縱使該帳戶淪為詐欺犯罪工具亦不違背
    其本意之容任心理，而有幫助犯詐欺取財之不確定故意，被
    告前開抗辯，應無可採。
(四)綜上所述，本案事證明確，被告上開所辯，均屬事後卸責之
    詞，被告犯行洵堪認定，應予依法論科。
二、論罪科刑：
(一)按刑法第30條之幫助犯，係以行為人主觀上有幫助故意，客
    觀上有幫助行為，即對於犯罪與正犯有共同認識，而以幫助
    意思，對於正犯資以助力，但未參與實行犯罪之行為者而言
    。幫助犯之故意，除需有認識其行為足以幫助他人實現故意
    不法構成要件之「幫助故意」外，尚需具備幫助他人實現該
    特定不法構成要件之「幫助既遂故意」，惟行為人只要概略
    認識該特定犯罪之不法內涵即可，無庸過於瞭解正犯行為之
    細節或具體內容。此即學理上所謂幫助犯之「雙重故意」。
    金融帳戶乃個人理財工具，依我國現狀，申設金融帳戶並無
    任何特殊限制，且可於不同之金融機構申請多數帳戶使用，
    是依一般人之社會通念，若見他人不以自己名義申請帳戶，
    反而收購或借用別人之金融帳戶以供使用，並要求提供提款
    卡及告知密碼，則提供金融帳戶者主觀上如認識該帳戶可能
    作為對方收受、提領特定犯罪所得使用，對方提領後會產生
    遮斷金流以逃避國家追訴、處罰之效果，仍基於幫助之犯意
    ，而提供該帳戶之提款卡及密碼，以利洗錢實行，仍可成立
    一般洗錢罪之幫助犯。經查，被告提供上開帳戶提款卡及密
    碼予他人，且被告能預見提供金融帳戶資料予他人，可能使
    詐欺集團利用他人之金融帳戶而詐欺取財、幫助掩飾或隱匿
    重大犯罪所得財物，藉之產生遮斷金流以逃避國家追訴、處
    罰之效果。是核被告所為，係犯刑法第30條第1項前段、第3
    39條第1項之幫助詐欺取財罪，及刑法第30條第1項前段、洗
    錢防制法第14條第1項之幫助一般洗錢罪。
(二)被告以一提供上開帳戶之幫助行為，同時觸犯幫助詐欺取財
    及幫助洗錢之罪名，依刑法第55條規定，為想像競合犯，應
    從一重之幫助洗錢罪處斷。又被告以一提供帳戶之行為，使
    詐欺集團成員得對告訴人宮學新、曾嘉玲、陳沁妤、曹秋香
    為上開犯行，為一行為侵害數法益，屬想像競合犯，應依刑
    法第55條之規定，從一重處斷。
(三)被告本案僅係幫助他人實行洗錢犯行，為幫助犯，應依刑法
    第30條第2項規定減輕其刑。
(四)爰以行為人之責任為基礎，併審酌被告：1.明知社會上以各
    種方式詐財之歪風猖獗，且不法份子多借用人頭帳戶致警方
    追緝困難，又詐欺事件層出不窮、手法日益翻新，政府及相
    關單位無不窮盡心力追查、防堵，而大眾傳播媒體更屢屢報
    導民眾被詐欺之新聞，被告竟仍提供上開帳戶提款卡（含密
    碼）予他人供作詐欺取財存、提款工具，並藉此方式產生遮
    斷金流之效果，法治觀念淡薄，復造成遭受詐騙告訴人追索
    無門，致使憑藉詐欺取財之不法份子氣焰更張，得以更肆無
    忌憚持續實行犯罪，所為應予非難；2.犯後否認犯行，尚未
    與告訴人宮學新、曾嘉玲、陳沁妤、曹秋香達成和解；3.兼
    衡其犯罪之動機、目的、手段、告訴人宮學新、曾嘉玲、陳
    沁妤、曹秋香等分別遭詐騙匯入被告上開帳戶內之金額，暨
    其自述高中畢業之智識程度，前於工廠從事包裝工作，月收
    入約新臺幣2萬元，後因疫情關係結束前開工作，即未再找
    到工作，現仰賴家人扶養（參本院卷第62頁）等一切情狀，
    量處如主文所示之刑，併就罰金部分諭知易服勞役之折算標
    準。
據上論斷，應依刑事訴訟法第299條第1項前段，洗錢防制法第14
條第1項，刑法第11條前段、第30條第1項前段、第2項、第339條
第1項、第55條、第42條第3項前段，刑法施行法第1條之1第1項
，判決如主文。
本案經檢察官蔣志祥提起公訴，檢察官林文亮、楊雅婷到庭執行
職務。 
中　　華　　民　　國　　111 　年　　9 　　月　　28　　日
                  刑事第十九庭  審判長法  官  李昇蓉
　　　　　　　　　                    法  官  何紹輔
　　　　　　　　　                    法  官  李依達
以上正本證明與原本無異。
如不服本判決應於收受判決後20日內向本院提出上訴書狀，並應
敘述具體理由；其未敘述上訴理由者，應於上訴期間屆滿後20日
內向本院補提理由書（均須按他造當事人之人數附繕本）「切勿
逕送上級法院」。
告訴人或被害人如不服判決，應備理由具狀向檢察官請求上訴，
上訴期間之計算，以檢察官收受判決正本之日起算。
                                      書記官  蘇文熙
中　　華　　民　　國　　111 　年　　9 　　月　　28　　日

附表：
編號 告訴人 詐騙時間 詐騙方式 匯款時間 匯款金額 （新臺幣） 匯入帳戶 1 曹秋香 110年10月9日下午1時53分許 假冒東森購物客服人員致電曹秋香佯稱因系統誤刷新臺幣(下同)2萬9987元，將有玉山銀行聯繫協助解決問題，嗣後即由該詐欺集團某成員假冒玉山銀行人員致電曹秋香，誆稱如何操作銀行ATM即可解決誤刷款項問題云云。 10月10日下午3時14分許 2萬9985元 被告本案元大銀行帳戶 2 宮學新 110年10月10日下午1時57分許 假冒東森購物客服人員致電宮學新佯稱因系統有誤，多刷數筆訂單，將有玉山銀行會聯繫，協助解決問題，嗣後即有由該詐欺集團某成員假冒玉山銀行人員致電宮學新，誆稱如何操作銀行ATM即可解決誤刷款項問題云云。 110年10月10日下午4時4分許、4時6分許 2萬9989元、2萬9989元  3 曾嘉玲 110年10月10日下午5時41分許 假冒蝦皮網路購物客服人員致電曾嘉玲佯稱因系統有誤，多刷數筆訂單，將有銀行會聯繫，協助解決問題，嗣後即有由該詐欺集團某成員假冒銀行人員致電曾嘉玲，誆稱如何操作網路銀行轉帳功能即可解決問題云云。 110年10月10日下午6時46分許 2萬9987元  4 陳沁妤 110年10月10日下午3時52分許 假冒誠品書局客服人員致電陳沁妤佯稱因工作人員有誤，多刷數筆訂單，將有世華銀行會聯繫，協助解決問題，嗣後即有由該詐欺集團某成員假冒世華銀行人員致電陳沁妤，誆稱如何操作網路銀行轉帳功能即可解決問題云云。 110年10月10日下午4時30分、4時47分許  1萬7997元、2999元   

附錄本案論罪科刑法條：
中華民國刑法第30條
幫助他人實行犯罪行為者，為幫助犯。雖他人不知幫助之情者，
亦同。
幫助犯之處罰，得按正犯之刑減輕之。
洗錢防制法第14條
有第二條各款所列洗錢行為者，處7年以下有期徒刑，併科新臺
幣5百萬元以下罰金。
前項之未遂犯罰之。
前二項情形，不得科以超過其特定犯罪所定最重本刑之刑。
中華民國刑法第339條
意圖為自己或第三人不法之所有，以詐術使人將本人或第三人之
物交付者，處5年以下有期徒刑、拘役或科或併科50萬元以下罰
金。
以前項方法得財產上不法之利益或使第三人得之者，亦同。
前二項之未遂犯罰之。